臺灣苗栗地方法院交通事件裁定　　　　　　　　　　　九十三年度交聲字第七四號
　　　移送機關　　交通部公路總局新竹區監理所苗栗監理站
　　　異　議　人
　　　即受處分人　甲○○
右列受處分人因違反道路交通管理處罰條例案件，對於交通部公路總局新竹區監理所
苗栗監理站中華民國九十三年六月十四日所為之處分（原處分案號：竹監苗字第裁五
四─Ｚ00000000號）聲明異議，本院裁定如左：
    主  文
異議駁回。
    理  由
一、按汽車駕駛人，駕駛汽車經測試檢定有酒精濃度超過規定標準之情形者，處新臺
    幣（下同）一萬五千元以上六萬元以下罰鍰，並當場移置保管其車輛及吊扣其駕
    駛執照一年，道路交通管理處罰條例第三十五條第一項第一款定有明文；又汽車
    駕駛人有飲用酒類或其他類似物後其吐氣所含酒精濃度超過每公升○‧二五毫克
    之情形者，不得駕車，道路交通安全規則第一百十四條第二款亦有明文規定。
二、原處分意旨略以：本件異議人即受處分人甲○○於九十三年五月一日晚上九時五
    時三分，駕駛ＫＺ－０８８號營業貨用曳引車，行經國道三號公高速路一三七公
    里南下處，因有「酒後駕駛，經測定酒精濃度值為每公升零點二七毫克，超過規
    定（Ｏ．二五毫克）」之違規事實，而經內政部警政署國道公路局第七警察隊以
     公警局交字第Ｚ00000000號舉發違反道路交通管理事件通知單舉發，
    並當場交付異議人簽收，嗣異議人向原處分機關陳述意見（申訴）後，原舉發單
    位仍認本件違規屬實，而由上開監理站於九十三年六月一日以竹監苗字第裁五四
　　─Ｚ00000000號裁決書裁處異議人罰鍰二萬二千五百元，並吊扣駕駛執
　  照十二個月。
二、異議人則以：當異議人當時係超車因而駕駛在中線道上，並無警方所稱：異議人
    行車在中線道與內側車道上左右蛇行，情況危急，警察就異議人上開違規事實負
    有舉證責任，否則即有球員兼裁判不公證之嫌疑。其次異議人當天駕駛並無飲酒
    ，警方稱異議人當天滿身酒位並有坦承喝啤酒，完全與事實不符，警方就此亦應
    負舉證責任；警方對異議人第一次測試時並未逾酒測標準，惟警方堅持異議人再
    實施第二次酒測，異議人因而與警方發生爭執，在雙方爭論間，異議人回到車上
    拿檳榔來吃，詎異議人不知道檳榔佐料摻有酒精配方，異議人誤吃檳榔情形下，
    接受警方第二次酒精測試，結果於酒測標準，因此警方在對異議人為第二次酒測
    時，依法異議人並非處於駕車狀態，因此第二次酒測不能充當異議人違規之證據
    ，為此聲明異議，請求撤銷原處分云云。
三、查異議人甲○○於九十三年五月一日晚上九時五時三分，駕駛ＫＺ－０８８號營
    業貨用曳引車，行經國道三號公高速路一三七公里南下處，因有「酒後駕駛，經
    測定酒精濃度值為每公升零點二七毫克，超過規定（Ｏ．二五毫克）」之違規事
    實，經國道公路警察局勤員警攔停，測試其呼氣酒精濃度達每公升０‧二七毫克
    ，酒精濃度明顯已超過規定標準，因此以異議人有違反前開揭道路交通管理處罰
    條例第三十五條第一項第一款規定之行為掣單舉發，作成如上之裁決處分等事實
    ，並有內政部警政署國道公路警察局第七警察隊九十三年五月二十六日公警七交
    訴字第○九三○○○○○五五三號舉發違反道路交通管理事件通知單、原處分機
    關九十三年六月十一日竹監苗字第裁號違反道路交通管理事件裁決書影本各一份
    在卷可稽，足以認定異議人確實有酒後駕車超過規定（Ｏ．二五毫克）之違規事
    實。
四、訊據異議人固承認於前開時地開車之事實，惟矢口否認當日有喝酒駕車之行為，
    並以前揭情詞置辯。惟查：
（一）異議人於前揭時地酒後駕車之違規事實，有內政部警政署國道公路警察局第七
      警察隊九十三年五月二十六日公警七交訴字第○九三○○○○○五五三號函及
      舉發違反道路交通管理事件通知單在卷可憑。
（二）執勤警員對於異議人違規情節已經回函證述明確，其與異議人並無怨隙，自無
      恣意誣攀之理，回函應屬可信；況且交通警員掣單舉發違反道路交通管理處罰
      條例所列之違規事實，本質上為行政處分，係公務員基於職務上權力，依法就
      特定之具體事件所為具有公法上效果之單方行政行為，基於公務員為公法上行
      為具有公信力之原則，該行政處分當可被推定為真正，其據以依法處分之事實
      認定亦為真正無誤，異議人雖否認違規，但迄未就執勤警員之舉發有何瑕疵或
      錯誤，舉證以供調查，所辯顯難信實，自不能推翻本件舉發之真實性。
（三）異議人於九十三年五月三日違反道路交通管理事件陳述單陳稱：因感冒身體不
      適到藥房買感冒藥喝下，而覺得喉嚨乾燥，才吃檳榔，被警員攔下說要酒測，
      超過Ｏ．二五毫克，異議人說明沒有喝酒，請再測試第二次，警員說不可以，
      所以請警員明察秋毫，有上開陳述單在卷可憑，然其提出本院之異議狀卻改稱
      ：「‧‧‧異議人當天駕駛並無飲酒，警方稱異議人當天滿身酒位並有坦承喝
      啤酒，完全與事實不符，警方就此亦應負舉證責任；警方對異議人第一次測試
      時並未逾酒測標準，惟警方堅持異議人再實施第二次酒測，異議人因而與警方
      發生爭執，在雙方爭論間，異議人回到車上拿檳榔來吃，詎異議人不知道檳榔
      佐料摻有酒精配方，異議人誤吃檳榔情形下，接受警方第二次酒精測試，結果
      超過酒測標準‧‧‧」，亦有異議狀在卷可證，前後比較其陳述事實經過，顯
      然異議人所述酒測及吃檳榔之時間經過前後有所出入，有卸責之嫌；又異議人
      雖辯稱可能誤吃檳榔，可能含有酒精佐料云云，然查，異議人違規之事實明確
      ，已如前述，按道路交通安全規則第一百十四條第二款之規定，凡飲用酒類或
      其他類似物後其吐氣所含酒精濃度超過每公升○‧二五毫克以上者，不得駕車
      ，異議人辯稱係服用檳榔含有酒精佐料所致，並無證據足資證明，尚難採信，
      且縱異議人上開所稱僅誤吃檳榔含有酒精佐料之情屬實，然其所吃檳榔不論屬
      於上開規定之「酒類」或「其他類似物」，其經測試檢定之酒精濃度既有超過
      上開規定標準之情，即仍構成上開違規之事實。再者，人民違反法律上之義務
      而應受行政罰之行為，法律無特別規定時，雖不以出於故意為必要，仍須以過
      失為其責任條件，但應受行政罰之行為，僅須違反禁止規定或作為義務，而不
      以發生損害或其危險為其要件者，推定為有過失，於行為人不能舉證證明自己
      無過失時，即應受處罰（司法院大法官會議釋字第二七五號解釋參照）。本件
      異議人既有上開違反規定之行為，縱認異議人並非出於故意，亦應推定異議人
      有過失，自不得以異議人並非故意違規云云，作為免責之理由。綜上，異議人
      上開所辯各節，與本件事實認定及法律適用無涉，不能據以免罰，異議人確有
      於上開時、地呼氣酒精濃度過量駕駛汽車之違規行為，洵堪認定。從而，原處
      分機關依據行為時之道路交通管理處罰條例第三十五條第一項第一款之規定，
      裁處罰鍰二萬二千五百元，並吊扣駕駛執照十二個月之處分，無任何違誤，量
      罰亦甚妥適，應予維持，本件異議為無理由，應駁回之。
五、據上論斷，應依道路交通案件處理辦法第十九條，裁定如主文。
中　　　華　　　民　　　國　　九十三　　年　　　九　　　月　　　七　　　日
                                  臺灣苗栗地方法院交通法庭
                                      法  官  張珈禎
右正本證明與原本無異。
如不服本裁定應於送達後五日內向本院提出抗告狀。
                                      書記官  盧俊良
中　　　華　　　民　　　國　　九十三　　年　　　九　　　月　　 十六 　　日
